臺灣臺東地方法院刑事判決　　　　　　　　　　　　　九十一年度訴字第一四一號
　　公　訴　人　臺灣臺東地方法院檢察署檢察官
　　被　　　告　戊○○
右列被告因常業竊盜案件，經檢察官提起公訴及移送併辦（九十一年度偵字第一二八
八號、一三一五號、第一四○六號、一四九五號），本院判決如左：
    主  文
戊○○連續踰越門扇竊盜，處有期徒刑壹年貳月。民國玖拾壹年肆月貳拾貳日及同年
伍月肆日之行動電話收購資料表上偽造之「郭德鋒」署押（含簽名及指印）貳枚沒收
。
    事  實
一、戊○○前於民國八十三年間，因違反肅清煙毒條例案件，經臺灣高雄地方法院判
    決有期徒刑三年，於八十四年三月二十四日入監執行，於八十五年五月二十二日
    縮短刑期假釋出監，假釋期間付保護管束，嗣於八十七年間經裁定撤銷假釋；又
    於八十六年間，因違反肅清煙毒條例、恐嚇取財及麻藥等案件，經臺灣高雄地方
    法院分別判決有期徒刑三年三月、八月、二月，復經臺灣高等法院高雄分院裁定
    應執行有期徒刑三年十月，於八十六年十一月二十七日入監執行，於八十九年九
    月三十日因縮短刑期假釋出監（縮刑期滿日為九十二年二月二十八日），尚在假
    釋期間，猶不知悔改，竟意圖為自己不法之所有，於九十一年四月二十二日凌晨
    零時許，在臺東縣臺東市○○路天柱洗車場，將己○○所遺失之德國西門子牌三
    五○八Ｉ型之銀色行動電話一具，侵占入己。又基於竊盜及行使偽造私文書概括
    之犯意，連續於附表所示之時間、地點，先後以附表所示徒手戳破紗窗後，伸手
    進入開啟大門進入或徒手之方式竊取如附表所示被害人之財物，得手後，現金部
    份供己花用一空，並將皮包丟棄，而將其所侵占前開西門子牌三五○八Ｉ型之銀
    色行動電話及所竊取附表（二）、（三）之行動電話共三具，先後於九十一年四
    月二十二日、四月二十五日及五月四日晚上八時許，持前開三具行動電話前往臺
    東縣臺東市○○街七十五號高敬楓所經營之「大聯盟通訊行」變賣，先後冒用「
    郭德鋒」之名義在行動電話收購資料表上，保證其所變賣之行動電話均為其本人
    所有，願負一切法律責任，而在保證欄內偽造「郭德鋒」之署押二枚，並捺指印
    二枚，將該偽造之私文書交付予該通訊行之負責人高敬楓以為行使，高敬楓因而
    同意以新臺幣（下同）一千元之價格收購德國西門子牌三五○八Ｉ型之銀色行動
    電話，以二千五百元之價格收購易利信牌Ｔ二九型之鐵灰色行動電話、以八百元
    之價格收購摩托羅拉牌ｐ七六八九型之灰色行動電話，足以生損害於己○○、丙○、丁○○及高敬楓。其復於同年五月十日持其所竊得附表二之女用勞力士錶前
    往臺東縣臺東市○○路二０一號蔡爾富所經營之「富祥押當舖」典當得款二萬元
    ，亦供給花用殆盡。其又因曾積欠林丈欽二千元之債務，乃於同年五月三十日晚
    間七時許，在臺東縣臺東市新生國民小學後方，將其所竊得附表四之行動電話一
    具交付予不知情之林丈欽以為質押，林丈欽又交付不知情之林傳雄使用（均業據
    檢察官為不起訴處分）。嗣因高敬楓對戊○○所提出變賣之行動電話之來源起疑
    及附表所示被害人乙○○均報警後，始由警方循線查獲上情。
二、案經臺東縣警察局移送臺灣臺東地方法院檢察署檢察官偵查起訴及移送併案審理
    理   由
一、右揭事實，業據被告戊○○迭於警訊、偵查中及本院審理時坦承不諱，核與被害
    人甲○○、丙○、丁○○、乙○○於警訊及本院調查時指述失竊之情節相符，並
    有證人高敬楓、蔡爾富、林丈欽、林傳雄等人於警訊中證述屬實。而被告所偽造
    署押之行動電話收購資料表二紙經送請內政部警政署刑事警察局鑑定比對結果，
    與該局存檔被告指紋卡之右食指指紋相符，有該局九十一年五月十日刑紋字第０
    九一０一一九八二六號鑑驗書一件在卷可稽，此外，並有行動電話收購資料表三
    紙、贓證物品保領據四張及贖回憑據一紙附卷足憑，被告之自白顯與事實相符，
    是本件事證明確，被告犯行應堪認定。
二、被告所為侵占德國西門子牌三五○八Ｉ型之銀色行動電話一具部分，核係犯刑法
    第三百三十七條侵占遺失物罪；又其所為附表（一）、（三）、（四）部分，係
    犯刑法第三百二十條第一項之竊盜罪及附表（二）部分係犯刑法第三百二十一條
    第一項第二款踰越門扇竊盜罪；被告在行動電話收購資料表偽造署押部分，係犯
    刑法第二百十六條、第二百十條之行使偽造私文書罪，被告於私文書上偽造署押
    及印文，均係其偽造私文書之部分行為，其偽造私文書之低度犯行復為行使偽造
    私文書之高度犯行所吸收，亦均不另論罪。次查被告於九十一年四月二十二日凌
    晨零時許，在臺東縣臺東市○○路之天柱洗車場內，拾取被害人己○○所遺失之
    德國西門子牌三五０八Ｉ型之銀色行動電話一具等情，固據被告坦承在卷，然查
    ，被害人己○○於警訊中指稱：「該電話是於九十一年四月底實在臺東市○○路
    天柱洗車場遺失」、「我沒有報案」等語，於本院調查時陳稱：「我想可能是去
    天柱洗車場看拍賣的時候不見的，我是過好幾天才發現手機不見的。」等語，顯
    見被害人主觀上對於其行動電話是否遭人所竊抑或自行遺失，並無法確認，且其
    亦未能明確指述該行動電話究係如何遭被告竊取，再者，拍賣會係每週六舉行一
    次，九十一年四月二十二日為星期一，並未舉辦拍賣會等情，亦均據證人即天柱
    洗車場負責人羅秀芳及拍賣會主持人陳樹宏於警訊中證述屬實，足證被害人係於
    同年月二十日星期六至前開洗車場觀看拍賣會時，遺失其所有之前開行動電話之
    事實，應堪認定；衡諸社會常情，行為人持有贓物之原因不一而足，可能因竊盜
    而取得贓物，亦可能因故買、寄藏、受贈、借用、或拾獲等原因而持有贓物，在
    缺乏足資證明持有贓物之人究於何時、以何種方式竊取該贓物之積極事證情況下
    ，當難僅憑行為人單純持有贓物之事實逕行推斷竊盜行為，而遽令其負竊盜罪責
    。準此，尚難僅憑被告坦承拿取該行動電話之事實，遽認該行動電話係被告竊盜
    所得，惟其基本社會事實相同，本院自得變更起訴法條加以審理；公訴意旨雖稱
    被告係以竊盜為常業且已坦承犯行，因認被告係犯常業竊盜罪，惟按，刑法第三
    百二十二條規定以竊盜為常業之罪，係指恃竊盜為生者而言，並不以行竊次數之
    多寡為其準衡，苟非以一貫犯意以竊盜為生，縱多次行竊，要難以常業犯罪論擬
    ，最高法院著有三十九年台上字第一二九號判決可資參照。查被告固自承係因父
    親生病欠缺醫藥費用及從高雄來臺東居住之房租費用才會臨時起意竊取附表所示
    之行動電話等語，然並未自白有何以竊盜為常業之故意，且其於本院九十一年九
    月十三日審理時供稱：「（你在偷的當時，是否有其他工作？）當時我已經離開
    萊茵餐飲店，但當時我有在找工作，當臨時工，離開萊茵餐飲店，是為該店生意
    不好，老闆改用臨時工的方式聘請我，有客人的時候，才叫我來，後來我又再縣
    政府旁找到一家義式咖啡館（工作）。」、「（是否已偷錢賺取生活費？）我沒
    有這個意思。」等語，而被害人乙○○亦於警訊中陳稱被告曾在伊所任職之萊茵
    餐飲店工作，甫於數月之前離職，但經常返回該店，要找老闆商談工作，而時常
    至該店等語（見警卷第0000000000號內筆錄），足認被告當時確實具
    有工作能力及其他職業，尚非賴竊盜維生，且係因其父親生病亟須醫藥費，不得
    已才臨時竊取行動電話變賣花用，要非初始即以一貫之犯意為之，否則任何將竊
    得之物變賣供生活費花用者，均有此嫌，不免擴充其意，揆諸前揭說明，本件尚
    難遽認被告係基於常業犯之故意而下手行竊，公訴人認被告係以竊盜為常業，亦
    有未洽，惟本件之基本社會事實亦屬相同，本院亦得一併予以審理，爰變更起訴
    法條，附此敘明。被告先後二次竊盜犯行、一次加重竊盜犯行及二次行使偽造私
    文書犯行，時間緊接，方法相同，各觸犯構成要件相同之罪名，顯係均基於概括
    之犯意反覆為之，均為連續犯，各應依刑法第五十五條規定論以一罪之踰越門扇
    竊盜罪及行使偽造私文書罪，並加重其刑。被告所犯上開侵占遺失物、踰越門扇
    竊盜分別與行使偽造私文書二罪間，有方法結果之牽連關係，應從一重之逾越門
    扇竊盜罪處斷。爰審酌被告假釋中再犯，犯罪動機、目的、手段、被害人所受損
    害及犯後坦承犯行等一切情狀，量處如主文所示之刑。又被告於前開行動電話收
    購資料表上，除偽造署押外，並捺指印，因該指印同為代表冒用者之姓名，作用
    及效力與署押無異，且其簽名與捺指印係出於同一個偽造署押之犯意，是其所捺
    指印要屬同一偽造署押之犯行，指印部分亦應併予沒收。是行動電話收購資料表
    （九十一年四月二十二日及同年五月四日）上偽造之「郭德鋒」署押（含簽名二
    枚及指印二枚），應依刑法第二百十九條宣告沒收。
據上論斷，應依刑事訴訟法第二百九十九條第一項前段、第三百條，刑法第五十六條
、第三百二十一條第一項第二款、第二百十六條、第二百十條、第三百三十七條、第
五十五條、第二百十九條，罰金罰緩提高標準條例第一條前段，判決如主文。
本案經檢察官洪政和到庭執行職務
中      華      民      國      九十一    年      十      月    十八    日
                              臺灣臺東地方法院刑事庭
                                  審判長法  官  楊力進
                                        法  官  柯姿佐
                                        法  官  林卉聆
右正本證明與原本無異。
如不服本判決，應於判決送達後十日內，向本院提出上訴狀。
                                        書記官  蘇  豫
中      華      民      國      九十一    年      十      月    十八    日
附表
┌──┬────┬───────┬───┬───────┬────────
│編號│時間    │ 犯 罪 地 點  │被害人│ 行 為 模 式  │  竊      得
├──┼────┼───────┼───┼───────┼────────
│ 一 │九十一年│臺東市○○街三│甲○○│徒手竊取      │韓國三星牌Ａ二八
│    │四月二十│○三巷一號馬偕│      │              │電話一具及水藍色
│    │四日上午│紀念醫院臺東分│      │              │現金新台幣《下同
│    │十一時許│院三三七號病房│      │              │
├──┼────┼───────┼───┼───────┼────────
│ 二 │九十一年│臺東縣臺東市長│丙○  │徒手戳破紗窗後│摩托羅拉牌ｐ七六
│    │五月一日│沙街一八四巷九│      │，伸手進入開啟│動電話一具、女用
│    │下午四時│號一樓        │      │大門進入（侵入│一只（內有現金三
│    │許（起訴│              │      │住宅部分未據告│
│    │書誤載下│              │      │訴）          │
│    │午六時）│              │      │              │
├──┼────┼───────┼───┼───────┼────────
│ 三 │九十一年│臺東縣臺東市仁│丁○○│徒手開啟大門後│易利信牌Ｔ二九型
│    │五月四日│二街六十一巷十│      │進入（侵入住宅│話一具
│    │下午三時│號客廳內電視機│      │部分未據告訴）│
│    │許      │旁櫃子上      │      │              │
├──┼────┼───────┼───┼───────┼────────
│ 四 │九十一年│臺東縣臺東市傳│乙○○│徒手竊取      │摩托羅拉廠牌Ｖ八
│    │五月二十│廣路四四五號「│      │              │行動電話一具
│    │二日晚上│萊茵餐飲店」內│      │              │
│    │十時三十│之吧臺        │      │              │
│    │分許    │              │      │              │
└──┴────┴───────┴───┴───────┴────────
附記：
中華民國刑法第三百二十一條
犯竊盜罪而有左列情形之一者，處六月以上五年以下有期徒刑：
一  於夜間侵入住宅或有人居住之建築物、船艦，或隱匿其內而犯之者。
二  毀越門扇、牆垣或其他安全設備而犯之者。
三  攜帶兇器而犯之者。
四  結夥三人以上而犯之者。
五  乘火災、水災或其他災害之際而犯之者。
六  在車站或埠頭而犯之者。
中華民國刑法第二百一十九條
偽造之印章、印文或署押，不問屬於犯人與否，沒收之。
